【裁判字號】    98,消債更,153
【裁判日期】    981229
【裁判案由】    更生程序
【裁判全文】
臺灣嘉義地方法院民事裁定           98年度消債更字第153號
聲  請  人  甲○○
                      7
代  理  人  楊瓊雅律師
複 代理 人  吳碧娟律師
上列當事人因消費者債務清理事件聲請更生，本院裁定如下：
   主  文
債務人甲○○（身分證統一編號：Ｚ000000000號）自民國九十八
年十二月二十九日上午十時起開始更生程序。
命本院司法事務官進行本件更生程序。
    理  由
一、按債務人不能清償債務或有不能清償之虞者，得依本條例所
    定更生或清算程序，清理其債務，消費者債務清理條例（下
    稱本條例）第3條定有明文。再按債務人與金融機構協商成
    立者，不得聲請更生或清算。但因不可歸責於己之事由，致
    履行顯有重大困難者，不在此限；本條例施行前，債務人依
    金融主管機關協調成立之中華民國銀行公會會員辦理消費金
    融案件無擔保債務協商機制與金融機構成立之協商，準用前
    項之規定；債務人無擔保或無優先權之債務總額未逾新台幣
    1,200萬元者，於法院裁定開始清算程序或宣告破產前，得
    向法院聲請更生；法院開始更生程序之裁定，應載明其年、
    月、日、時，並即時發生效力，復為本條例第151條第5、6
    項，第42條第1項及第45條第1項所明定。
二、本件聲請意旨略以：債務人前雖曾依中華民國銀行公會會員
    辦理消費金融案件無擔保債務協商機制與萬泰商業銀行（下
    稱萬泰銀行）成立協商，每月繳納新台幣（下同）2萬0,794
    元，惟逾越債務人每月所得扣除生活必要支出後之償債能力
    ，致無法履行，又債務人所負無擔保或優先權債務總金額未
    逾1,200萬元，債務人復未經法院裁定開始清算程序或宣告
    破產，爰聲請更生等語。
三、經查，(一)本件債務人主張其積欠銀行債務224萬9,804元，且
    上揭與萬泰銀行協商，萬泰銀行提出月繳2萬0,794元、零利
    率、共80期之協商方案乙情，有債權人清冊、聯徵中心當事
    人綜合信用報告、臺灣新光商業銀行銀行98年11月16日民事
    陳報狀所附之債務協商還款金額資訊各1份可按，堪可認定
    。(二)債務人96、97年度收入分別為61萬2,543元、69萬7,582
    元，此有稅務電子閘門財產所得調件明細表在卷可稽，而債
    務人又主張其有帶業務員林素霞，收入有包括林素霞部分，
    96年12月付給林素霞3萬6,940元，年終獎金1萬1,000元，97
    年度付給林素霞6萬5,233元，並提出業務津貼查詢、答覆表
    、南山人壽保險股份有限公司（下稱南山人壽公司）通知書
    為證，故債務人96年度收入為56萬4,603元，97年收入為63
    萬2,349元，從而，債務人平均每月收入為4萬9,873元。(三)
    債務人主張之每月必要支出為：自來水費168元、電費
    344元、電話費3, 756元、加油費7,000元、膳食費4,
    500元、管理費520元、健保費1,146元、勞保費859
    元、兒子乙○○扶養費4,042元、女兒林羿如扶養費4,
    671元、瓦斯費345元、保險費4,166元、強制保險費
    300元、燃料費400元。經查，自來水費168元，債務人
    主張每月337元，並提出收據為證，查債務人陳稱：其配偶
    任司機，每月收入約2、3萬元，還有拉保險的收入等語（本
    院98年11月18日訊問筆錄參照），故由配偶負擔二分之一，
    尚稱合理，自來水費168元，准列為必要支出。電費344元
    ，債務人主張每月688元，並提出收據為證，與配偶共同負
    擔，故每月電費344元，准列為必要支出。電話費3,756元
    ，債務人主張自己部分3,308元，兒女與家用與配偶共同負
    擔，為448元。就債務人自己部分，債務人固稱係因職業所
    需，支出行動電話費2,93 4元、室內電話1線374元，但本院
    認為行動電話費過高，每月以1,000元為宜，故總額為1,374
    元，超過部分不予准列；兒女電話費部分，每人每月以300
    元為宜，與配偶共同負擔，故為300元；至家用電話部分，
    債務人已有1支室內電話（如上述），可資共用，此費用不
    予准列，故電話費總額為1,674元。加油費7,000元，債務
    人提出統一發票為證，本院衡以債務人保險業務之工作性質
    ，拜訪客戶是屬必然，故准列為必要支出。膳食費4,500
    元，尚符常情，准列為必要支出。管理費520元，債務人
    提出大樓管理委員會收費單、逾繳通知單為證，與配偶共同
    負擔，故管理費520元，准列為必要支出。健保費1,146元
    ，債務人主張負擔自己本人費用外，尚與配偶負擔子女健保
    費，並提出繳費收據為證，堪可採信，故准列為必要支出。
    勞保費859元，債務人提出繳費收據為證，亦准列為必要
    支出。兒子乙○○扶養費4,042元，債務人主張其子現為
    東石高中棒球隊1年級，每月月費4,000元，每學期支出制服
    服裝費3,000元、球隊服裝費2,000元、書籍費1,500元，平
    均每月1,083元，並提出招生委員會函文1份，堪可採信，債
    務人復主張乙○○來回公車費1,000元、生活費2,000元，尚
    稱合理，均可列為必要支出，又與配偶共同負擔，故每月為
    4,042 元。女兒林羿如扶養費4,671元，債務人主張女兒
    現為豐原國中羽球隊2年級，註冊費2,513元，並提出轉帳通
    知單為證，平均每月為418元，羽球隊月費3,600元，並提出
    羽球隊收費明細為證，後援會費每月500元，並提出後援會
    通知函為證，債務人另主張其女膳食費每月1,760元、交通
    費2,064 元、生活費1,00 0元，均符常情，綜上，林羿如每
    月扶養費為9,342元，與配偶共同負擔，故每月為4,671元。
    瓦斯費345元，債務人雖未提出證明，然此費用確實為日
    常生活所需，故准列為必要支出。保險費4,166元，不能
    認為是生活必要之支出，反而是保單之價值（含終止契約後
    所得領取之解約金等）應為要保人之財產。則若債務人確有
    依其薪資收入不能清償債務之情事，亦應終止保險，領取解
    約金，以為支付，不能列為必要支出。強制保險費300元
    ，債務人主張包括強制保險費1,458元、任意保險費2,147元
    ，並提出保險費收據、汽車保險單為證，堪可採信，故准列
    為必要支出。燃料費400元，債務人雖未提出單據為證，
    惟此確實為駕駛動力交通工具之成本，故准列為必要支出。
    綜上，債務人每月必要支出為2萬5,969元（計算式：168＋
    344＋1,674＋7,000＋4,500＋520＋1,146＋859＋4,042＋4,
    671＋345＋300＋400＝25, 969）。扣薪部分，債務人現每
    月遭第一商金融資產管理股份有限公司（下稱第一商公司）
    、中國信託商業銀行、萬榮行銷顧問股份有限公司（下稱萬
    榮公司）扣薪三分之一，因第一商公司、萬榮公司均非金融
    機構，不能參與協商，故其等扣薪，應自債務人收入中扣除
    ，債務人任職南山人壽公司，自96年10月起，至98年10月止
    ，就第一商公司部分，被扣薪16萬4,318元，平均每月被扣
    薪1萬1,737元，就萬榮公司部分，自98年9月起，至98年10
    月止，被扣薪1萬3,391元，平均每月被扣薪6,696元，此有
    南山人壽公司回覆聯在卷可憑，綜上，債務人每月遭扣薪1
    萬8,433元。以債務人每月4萬9,873元，扣除每月必要支出2
    萬5,969元、扣薪1萬8,433元，僅餘5,471元，已不能清償上
    揭協商金額2萬0,794元，是債務人主張其有不能清償債務乙
    節，應可相信。此外，本件又查無債務人有本條例第6條第3
    項、第8條或第46條各款所定駁回更生聲請之事由存在，則
    債務人聲請更生，與法尚無不符，應予准許，並依本條例第
    16條第1項之規定命司法事務官進行本件更生程序。爰裁定
    如主文。
中    華    民    國    98    年    12    月    29    日
              民事第一庭    法      官  張鶴齡
上為正本係照原本作成。
本件不得抗告。
本裁定已於98年12月29日上午10時公告。
中    華    民    國    98    年    12    月    29    日
                            書  記  官  王博昭


司法院資訊處製作；財團法人民間司法改革基金會備份。
